臺灣橋頭地方法院民事裁定　　　　　　　111年度簡抗字第6號
抗　告　人　史宜鑫　
相　對　人　陳禮源　
上列當事人間請求返還寄託物事件，本院裁定如下：
    主  文
抗告駁回。
抗告費用由抗告人負擔。
    理  由
一、按訴訟，由被告住所地之法院管轄；訴訟之全部或一部，法
    院認為無管轄權者，依原告聲請或依職權以裁定移送於其管
    轄法院，民事訴訟法第1條第1項前段、第28條第1項分別定
    有明文。次按因契約涉訟者，如經當事人定有債務履行地，
    得由該履行地之法院管轄，民事訴訟法第12條亦有明文。此
    乃民事訴訟法關於因契約涉訟特別審判籍之規定，是項約定
    雖不以書面或明示為必要，即言詞或默示為之，亦非法所不
    許，惟仍必須當事人間有約定債務履行地之意思，始有該條
    之適用。所謂因契約涉訟，即本於債權契約及物權契約而提
    起之民事訴訟；所謂債務履行地，專指當事人以契約訂定之
    清償地而言，民法第314條規定之「法定」債務履行地則不
    屬之。蓋如許以法定債務履行地定管轄法院，實有違「以原
    就被」之原則。又事件管轄權之有無，雖為受訴法院應職權
    調查之事項，惟當事人對此訴訟成立要件之舉證責任仍不因
    而免除，仍應依民事訴訟法第277條本文之規定，就該定有
    債務履行地之利己事實負其舉證責任（最高法院98年台抗字
    第468號裁定要旨參照）。
二、抗告意旨略以：雖相對人住在新北市樹林區，但事發地位於
    高雄市左營區抗告人住處，民國108年相對人就陸續將抗告
    人行李載往北部。抗告人及小女兒皆為身心障礙人士，礙於
    兩人身心狀況不佳，及抗告人骨刺增生，導致脊椎、頸椎不
    適，右手右腳無法正常活動。因抗告人經濟條件不佳，無力
    負擔龐大交通費用，為此提起抗告等語。
三、經查，抗告人係本於返還寄託物之法律關係請求而涉訟，而
    相對人住所地設於新北市○○區○○街000號，有個人戶籍
    資料查詢結果在卷可參，依民事訴訟第1條第1項前段規定，
    應由相對人住所地之臺灣新北地方法院管轄。抗告人雖以事
    發地點位於高雄左營區抗告人住處，108年相對人就陸續將
    抗告人的行李載往北部等語，然依兩造以line通訊軟體之對
    話內容（原審卷第23頁），可知應由抗告人決定如何取回置
    於相對人住處之物品，而非由相對人送回高雄；又觀諸抗告
    人起訴狀所陳及提出之證據資料並無任何兩造間有約定「契
    約債務履行地」之情，自無民事訴訟法第12條規定之適用。
    而抗告人所陳身心狀況、經濟條件不佳等節，均非決定管轄
    權之因素，是以，本件應回歸民事訴訟法第1條第1項以原就
    被之原則，由臺灣新北地方法院為管轄法院。原審依民事訴
    訟法第1條第1項前段規定，將本件移由相對人住所地之臺灣
    新北地方法院管轄，經核尚無不合。抗告意旨指摘原裁定不
    當，求予廢棄，為無理由，應予駁回。
四、據上論結，本件抗告為無理由，裁定如主文。
中    華    民    國  111    年    2    月    22    日
                  民事第二庭審判長 法官謝文嵐
                                   法官許慧如
                                   法官翁熒雪
以上正本係照原本作成。
本裁定不得再抗告。
中    華    民    國  111    年    2    月    22    日
                                書記官  陳奕希